臺灣板橋地方法院民事裁定　　　　　 100年度消債聲字第89號
聲　請　人
即　債務人　彭季興
代　理　人　郭至卓律師
上列聲請人即債務人彭季興因消費者債務清理事件聲請免責，本
院裁定如下：
    主  文
債務人彭季興應不免責。
    理  由
一、按法院為終止或終結清算程序之裁定確定後，除別有規定外
    ，應以裁定免除債務人之債務，消費者債務清理條例（下稱
    消債條例）第132 條定有明文。又法院裁定開始清算程序後
    ，債務人有薪資、執行業務所得或其他固定收入，而普通債
    權人之分配總額低於債務人聲請清算前2 年間，可處分所得
    扣除自己及依法應受其扶養者所必要生活費用之數額者，法
    院應為不免責之裁定，但債務人證明經普通債權人全體同意
    者，不在此限，復為消債條例第133 條所明定。揆其立法理
    由係為避免債務人濫用清算程序以免責，並督促有清償能力
    者，利用薪資、執行業務所得或其他固定收入清償債務而免
    責，爰以債務人聲請清算前2 年間，可處分所得扣除自己及
    依法應受其扶養者所必要生活費用之數額為計算基礎，以為
    裁定免責之依據，進而保障債權人可受最低清償。
二、本件聲請人即債務人彭季興於民國99年2 月向本院具狀聲請
    更生事件，曾經本院裁定於99年6 月18日開始更生程序，惟
    所提之更生方案未依消債條例第60條規定可決，復未由本院
    司法事務官認為公允而逕依消債條例第64條認可更生方案，
    而經本院依消債條例第61條裁定開始清算程序並同時終止清
    算程序確定在案，有本院99年度消債更字第45號、99年度司
    執消債更字第130號、100年度消債清字第48號卷可稽，而今
    債務人聲請免責，經本院通知全體無擔保債權人對應否裁定
    免除債務人債務部分陳述意見，其意見詳如下：
  (一)債權人遠東國際商業銀行股份有限公司表示：
    本件係由鈞院以99年度司執消債更字第130 號改分案而來，
    更生期間債務人曾提出清償總額新臺幣（下同）288,000 元
    之更生方案，惟該更生方案未經債權人會議可決，且亦難稱
    公允，故本件轉為清算程序，債權人主張相較於更生程序中
    各債權人原尚可受償28萬餘元，而現於清算程序中無擔保債
    權人可受償總額卻為0 元觀之，倘若裁定債務人免責則顯非
    公允，再者，依100 年度消債清字第48號清算開始裁定文中
    所載，債務人主張其係於97年5 月起受僱於協紘針織廠股份
    有限公司（下稱協紘公司），每月平均薪資僅14,896元，惟
    依債務人所提出之薪資轉帳明細及協紘公司函覆之資料，債
    務人99年10月至100年3月之平均薪資高達19,629元，雖鈞院
    曾函詢債務人是否有意以近期之平均薪資19,629元重提更生
    方案，然其仍堅持以98年平均薪資14,896元為更生方案之還
    款基礎，明顯無還款誠意，並符合消債條例第134條第7、8
    款所定不免責事由，懇請鈞院為不免責裁定等語。
  (二)債權人中國信託商業銀行股份有限公司表示：
    債務人之負債逾越可支配之所得，並就其高風險轉嫁於債權
    人承擔，不符公平原則，並因浪費、賭博或其他投機行為，
    致負擔過重之債務，而生開始清算原因之情形，查債務人之
    欠款主要係二胎借款、信用卡提領、華亭有限公司、好樂迪
    KTV 等消費所致，其數額與性質應非屬一般日常生活所必需
    ，且債務人於無法清償全額欠款，僅以最低應繳方式攤還此
    明知經濟情況已有困難之際，猶持續借款及奢侈性消費，造
    成惡化負債情形；債務人年約43歲正值壯年，應具工作能力
    與還款能力，當竭力清償債務；復請鈞院查察債務人於聲請
    清算前2 年間，可處分所得扣除自己及依法應受其扶養者所
    必要生活費用之數額，並審酌有無構成消債條例第133 條前
    段不應免責之情事等語。
三、經查，債務人彭季興聲請消費者債務清理事件，前經本院以
    99年度消債更字第45號裁定開始更生程序，後因更生方案未
    能依消債條例第60條規定獲得債權人之同意，本院以100 年
    度消債清字第48號裁定開始清算程序並同時終止清算程序在
    案，有上開裁定及送達回證等附卷可考。因本件係裁定開始
    清算程序並同時終止清算程序，故普通債權人等於此清算程
    序中並未獲分配。復查，依債務人於聲請更生時自陳，其自
    97年4 月22日受雇於協紘公司迄今，並受有薪資所得收入，
    是可知本件普通債權人之分配總額低於債務人聲請清算前2
    年間，可處分所得扣除自己及依法應受其扶養者所必要生活
    費用之數額，且本院函詢債權人表示意見，業經債權人遠東
    國際商業銀行股份有限公司、中國信託商業銀行股份有限公
    司明確表示不同意免責，有前開銀行出具之陳報狀附卷可稽
    ，債務人復未能提出經普通債權人全體同意免責之證明，則
    依上說明，本院自應為不免責之裁定。
四、按消費者債務清理條例雖設有免責之規定，惟並非債務人所
    得濫用，非經法院裁定終止清算程序後，債務人即得聲請免
    責而免除債務。蓋消費者債務清理條例雖係為使陷於經濟困
    頓者有重建復甦的機會，然並非棄債權人獲得公平受償於不
    顧。本件債務人既有薪資所得收入，僅係其收入不足以支應
    清償程序所需費用，相較本件債權人全未受償，如令債務人
    得以免責，明顯有幫助債務人藉法律逃避債務之嫌，此與消
    費者債務清理條例保障債權人公平受償之意旨不符，故經斟
    酌，爰裁定債務人不免責為妥，爰裁定如主文。
五、本院雖裁定債務人不免責，然債務人目前仍有固定之工作可
    獲取薪資以償還債務，債務人應於其還款能力下，盡力履行
    債務以保障普通債權人之權益，俾於符合消費者債務清理條
    例規定得為免責裁定之要件後，另為免責之聲請，附此敘明
    。
中    華    民    國    100    年    12    月   15    日
                  民事第一庭    法  官  黎文德
以上正本證明與原本無異。
如不服本裁定，應於裁定送達後10日內，以書狀向本院提出抗告
，並繳納抗告費新臺幣1,000元。
中    華    民    國    100    年    12    月   15    日
                                書記官  呂昆